【裁判字號】    97,台上,610
【裁判日期】    970214
【裁判案由】    強盜
【裁判全文】
最高法院刑事判決              九十七年度台上字第六一０號
上  訴  人  甲○○
上列上訴人因強盜案件，不服台灣高等法院中華民國九十六年五
月十五日第二審更審判決（九十六年度上更(二)字第八三號，起訴
案號：台灣桃園地方法院檢察署九十二年度偵字第一一五一七號
），提起上訴，本院判決如下：
    主  文
上訴駁回。
    理  由
按刑事訴訟法第三百七十七條規定：上訴於第三審法院，非以判
決違背法令為理由，不得為之。是提起第三審上訴，應以原判決
違背法令為理由，係屬法定要件。如果上訴理由狀並未依據卷內
訴訟資料，具體指摘原判決不適用何種法則或如何適用不當，或
所指摘原判決違法情事，顯與法律規定得為第三審上訴理由之違
法情形，不相適合時，均應認其上訴為違背法律上之程式，予以
駁回。本件原判決撤銷第一審之科刑判決，改判論處上訴人甲○
○共同意圖為自己不法之所有，攜帶兇器，以強暴致使不能抗拒
，而取他人之物（累犯）罪刑，係以：訊之上訴人雖矢口否認強
盜犯行，辯稱：伊僅叫朋友交毒品予乙○○，不知伊朋友所作何
事，伊朋友自行變更犯意為強盜，非伊所應負責，且無證據證明
乙○○確遭強盜財物云云，然查本件強盜事實，業據證人即告訴
人乙○○於第一審及原審指證在卷，並稱：其接獲上訴人電話邀
約，至案發地點之大潤發停車場，即遭二名不詳姓名男子持鋁棒
一支強押上車、毆打並強盜財物，伊趁隙衝下車逃跑時，見其中
一男子至上訴人停車處與上訴人講話，李婉婷站在車前等語，證
人李婉婷亦證述：乙○○與上訴人電話相約至上址停車場後，上
訴人與人通電話說乙○○身上有項鍊和錢，並說乙○○是開贓車
，要對方假裝是車主跟乙○○要錢，到達停車場後，有一名男子
至上訴人車上拿鋁棒，並跟上訴人說待會要假裝車主，離開後十
多分鐘又回來，與另一名男子均坐上上訴人之車，男子上車後拿
一牛皮紙袋給上訴人，內有皮夾、手機及乙○○之證件，上訴人
有問事情經過，為何搞到都是血，男子說要制服乙○○，因乙○
○反抗，所以動手等語，其等所述該二名男子出現及電話聯絡情
形，均相符合；參以李婉婷與上訴人曾為情侶關係，素無仇怨，
當無設詞誣陷上訴人之理，而乙○○與上訴人原為朋友關係，往
來密切，甚至共犯竊盜、偽造文書、恐嚇取財案件多起（業經第
一審審結），情誼應非泛泛，並有證人李婉婷之證供可稽，若非
確有其事，亦不致誣陷上訴人；此外，復有乙○○之驗傷診斷證
明書在卷可稽，警員葉惠全亦證述伊到達現場，確見乙○○有如
驗傷診斷書所記載之傷勢等語，足見乙○○之指訴應非憑空杜撰
。並敘明：(1)乙○○於民國九十二年五月二十六日本件發生後之
同年月二十八日警詢時，陳稱強盜其財物之二不詳姓名男子係受
上訴人指使等語，其於另涉竊盜案件之警詢時，自承與上訴人共
同在桃園縣龜山鄉○○○路、平鎮市等地竊取他人所有之小客車
、小貨車等，而各該車輛所有人指訴之失竊時間分別為同年五月
三十日及同年六月一日等情，然據其於原審陳稱：伊當時懷疑本
件與上訴人有關，經打電話給上訴人，要上訴人還伊證件，上訴
人回答說不知道，當時伊確實不敢認定是上訴人，只是事後的調
查將真相還原。本件發生之前有與上訴人共同竊盜，之後就沒有
共同竊盜（另經原審訊以：「為什麼於之前曾經說過本案發生後
，還有與上訴人共同竊盜？」答稱：「我二十六日受傷，去報案
時，因為與被告甲○○竊盜很多件，沒有記清楚。」）等語，是
以乙○○是否於本件發生後仍與上訴人共同為前開行竊自用小客
車、小貨車等之行為，尚非無疑，即無從採為有利於上訴人之認
定。(2)李婉婷曾於第一審證稱：其曾為上訴人之女友，自九十二
年五月十日後，因上訴人另結新歡，且更換電話號碼，其即未再
與上訴人同進出，亦無聯絡等語，與上訴人所辯其於同年五月初
即與李婉婷感情不好而分手云云，似相一致，然李婉婷於本件事
發時若未在場，其何能為前述不利於上訴人並與乙○○所陳相符
之指證（李婉婷嗣於第一審及原審則證陳其於案發當時仍與上訴
人一起，只是感情變淡），李婉婷該部分所陳應係迴護上訴人之
詞，並無可信各等情。俱依憑卷證資料，詳加說明審認、論駁綦
詳，從形式上觀察，尚無足以影響判決結果之違法情形存在。上
訴意旨略稱：(1)乙○○於警詢供稱本件係上訴人指使，又謂當時
認周永清比較有關係，且其於案發後仍與上訴人一同竊車，於原
審竟稱案發前有共同竊盜，案發後則無，供述不一；證人李婉婷
於九十二年五月間已與上訴人分手而另結新歡，其所述強盜乙○
○財物之二名不詳姓名男子，並未搭乘上訴人之車至案發地點，
而與乙○○所稱該二名男子係自上訴人之車上下來不符，依李婉
婷所述，亦不能證明乙○○確遭該二名男子強盜財物，原審俱採
為論罪證據，有採證上之違法。(2)乙○○於另案警詢供承其於九
十二年五月三十日、同年六月一日與上訴人共同在桃園縣龜山鄉
、平鎮市行竊他人車輛，證人李婉婷亦於第一審供稱其自九十二
年五月十日後因上訴人另結新歡，即未再與上訴人同進出各等語
；倘乙○○甫遭上訴人強盜財物，不可能再與上訴人共同為竊盜
行為，李婉婷亦不可能仍於案發當時與上訴人同至案發地點之停
車場，其等供述之真實性均有待斟酌，原審未為調查釐清，有調
查職責未盡之違法。(3)原判決以不詳姓名男子自上訴人車內取得
鋁棒一支，持以對乙○○施暴強盜財物，認定上訴人係提供該作
案工具，理由卻謂該鋁棒一支未扣案，又不能證明為上訴人所有
，而不予宣告沒收，有理由矛盾之違誤云云。然按刑法第三十八
條第一項第二款所稱供犯罪所用之物，以屬於犯罪行為人者為限
，始得沒收之，同條第三項規定至明。本件不詳姓名男子自上訴
人駕駛之車上取得用以強盜財物之鋁棒一支，原判決並未認定其
屬上訴人所有，因而未予宣告沒收，於法自無不合。其餘上訴意
旨核係置原判決所為明白論斷於不顧，仍持已為原判決指駁之陳
詞再事爭辯，及對於事實審法院取捨證據與自由判斷證據證明力
之職權行使，徒以自己之說詞，任意指摘，難認已符合首揭法定
之第三審上訴要件。應認本件上訴違背法律上之程式，予以駁回
。
據上論結，應依刑事訴訟法第三百九十五條前段，判決如主文。
中    華    民    國  九十七  年    二    月   十四   日
                      最高法院刑事第十二庭
                          審判長法官  邵  燕  玲
                                法官  李  伯  道
                                法官  孫  增  同
                                法官  吳      燦
                                法官  李  英  勇
      本件正本證明與原本無異
                                      書  記  官
中    華    民    國  九十七  年    二    月   十八   日
                                                 H


司法院資訊處製作；財團法人民間司法改革基金會備份。
